臺灣臺南地方法院刑事判決　　　　　　　　　　　　　九十三年度易字第五九四號
　　公　訴　人　臺灣台南地方法院檢察署檢察官
　　被　　　告　乙○○
　　選任辯護人　邱超偉
右列被告因違反商標法案件，經檢察官提起公訴（九十二年度偵字第五二九０號），
本院判決如左：
    主  文
乙○○無罪。
    理  由
一、公訴意旨略以：乙○○係址設臺北縣中和市○○路五一二之三號八樓「崴森國際
    事業有限公司」（下稱崴森公司）負責人，明知其向日本名古屋「大醐株式會社
    」取得授權而代理進口或被授權生產製造使用「臘腸狗」圖樣之服飾，顯已構成
    以近似之方法仿冒業經旺鑫國際貿易有限公司（下稱旺鑫公司），向經濟部智慧
    財產局申請註冊取得商標專用權（註冊證號00000000號商標）之「臘腸
    狗及圖ＤＡＣＨＳＨＵＮＤ」之圖樣，足使相關消費者產生混淆誤認，竟於民國
    九十一年十二月間某日，收受旺鑫公司告知擁有商標專用權之事實後，猶意圖欺
    騙他人，未經取得商標專用權利人旺鑫公司之同意授權，仍繼續進口或在前址生
    產製造近似於前開商標圖樣之服飾產品，並於九十二年一月初，猶將其所生產製
    造之前開仿冒服飾陳列於臺南市、新竹市等新光三越百貨公司專櫃銷售，足使具
    有普通知識經驗之購買人，於購買時施以普通所用之注意，產生混同誤認之虞。
    因認被告違反修正後商標法第八十一條第三款、第八十二條之明知為仿冒商標之
    商品意圖販賣而陳列罪云云。
二、按犯罪事實應依證據認定之，無證據不得推定其犯罪事實；又不能證明被告犯罪
    ，應諭知無罪之判決，刑事訴訟法第一百五十四條、第三百零一條第一項分別定
    有明文。所謂犯罪事實之證據，係指足以認定被告確有犯罪行為之積極證據而言
    ，該項證據且須適合被告犯罪事實之認定，始得採為斷罪資料。又按無論直接或
    間接證據，其為訴訟上之證明，須通常一般之人均不致有所懷疑，而得確信其為
    真實之程度者，始得據為有罪之認定，有最高法院二十九年上字第三一○五號、
    五十三年台上字第二七五○號判例足資參照。又認定不利於被告之事實，須依積
    極證據，苟積極證據不足為不利於被告事實之認定時，即應為有利於被告之認定
    ，更不必有何有利之證據。再事實之認定，應憑證據，如未能發現相當證據，或
    證據不足以證明，自不能以推測或擬制之方法，為裁判基礎；訴訟上用以證明事
    實之證據，須於通常一般人均不致有所懷疑，而得確信其真實之程度，始得據以
    為有罪之認定，倘其證明未達此一程度，而有合理之懷疑存在，致無從為有罪之
    確信時，即應為無罪之判決（最高法院三十年度上字第八一六號、四十年度台上
    字第八六號、七十六年度台上字第四九六八號判例參照）。
三、訊據被告乙○○固坦承係崴森公司之負責人，有向日本名古屋大糊株式會社進口
    臘腸狗圖樣之服飾，在台南市新光三越公司設專櫃等情。但堅決否認有侵害商標
    之犯行，辯稱：「不承認起訴犯罪事實，我如果知道是仿冒，就不會在百貨公司
    販賣，我也不知道侵害告訴人何商標。」、「百貨公司要販售商品，要在兩個月
    前就決定，報紙的推出要兩個月前就要籌備，十一月份就列入一月份的活動，我
    覺得我的東西與告訴人的商標近似，我想要換掉也沒有辦法，我要寫申請換掉，
    百貨公司後來有換掉，刑事組有去拍照片，是到三月份的時候，要換掉需要時間
    。」等語。經查：按商標法業於九十二年五月二十八日經總統以華總一義字第０
    ９２０００９５９９０號令修正公布，同年十一月二十八日施行，其中第六十二
    條第一款規定意圖欺騙他人「於同一商品或類似商品，使用相同或近似於他人註
    冊商標之圖樣者」，更改條次為第八十一條，其中關於「於類似商品，使用近似
    於他人註冊商標之圖樣者」，移置於該條第三款，規定「於同一或類似之商品或
    服務，使用近似於其註冊商標或團體商標之商標，有致相關消費者混淆之虞者。
    」，修法前後之兩法條之刑度均相同，而新法增訂「未得商標權人同意」及「有
    致相關消費者混淆之虞」之限縮條件，比較新舊法，以新法有利於被告，被告行
    為後，法律有變更，依刑法第二條第一項前段規定，本件自應適用裁判時即修正
    後之商標法。故被告使用「臘腸狗及圖ＤＡＣＨＳＨＵＮＤ」商標除應具備商標
    近似及商品類似外，並該當「有致相關消費者混淆之虞」之構成要件，始能令其
    負擔商標法第八十一條第三款之罪責。按商標近似及商品類似要件具備的情形下
    ，雖然導致混淆誤認之虞的機率極大，但並非是絕對必然的，有可能因為其他重
    要因素的存在而受影響，從而，被告使用前揭商標是否足以使相關消費者對於告
    訴人產品發生混淆之虞，即應由告訴人向公訴人提證而由公訴人負舉證責任。經
    本院比較告訴人旺鑫公司申請註冊之商標圖樣（見九十二年度偵字第五二九０號
    偵查卷第四至八頁告訴人所呈）與其所指訴被告乙○○所用之類似商標圖樣（見
    九十二年度發查字第二二六號卷第十五至二十頁告訴人所呈與九十二年度偵字第
    五二九０號偵查卷第十五至十七頁被告所呈）結果發現：
    (1)頭部部分
      告訴人之圖形，狗的頭部稍微傾斜向下。
      被告使用之圖形，狗的頭部稍微上仰。
    (2)耳朵部分
      告訴人之圖形，狗的耳朵向前鈄貼於脖子處。被告使用之圖形，狗的耳朵向下
      垂於脖子處
    (3)尾巴部分
      告訴人之圖形，狗的尾巴向下垂。被告使用之圖形，狗的尾巴略向上揚
    (4)文字部分
      告訴人之圖形，係用橫字「DACHSHUND」而置於狗圖形之下方，並有中文「臘
      腸狗」；被告使用之圖形，係用弧形字「SERAPH BLANC」而置於狗圖形上方，
      無中文字。
    (5)整體觀之
      告訴人所註冊之圖形及被告所使用之圖形，除皆使用「狗」為圖形之部分外，
      其餘之文字意義、排列方式皆不同，一般人皆可清楚辨別，無令人誤認之虞。
    綜上所述，依卷內告訴人及被告之產品所用之商標圖樣外觀檢視，極易分別二圖
    樣之不同，尚難認定消費者購買服飾時，會混淆其對告訴人公司之信譽，而誤認
    被告之產品與告訴人之產品源於同一廠商。再者，判斷有無混淆之虞之參考因素
    ，除商標近似及商品類似外，尚有商標識別性之強弱。先權利人多角化經營
    之情形。實際混淆誤認之情事，例如訂貨單之誤投或誤寄、行銷管道是否重疊
    （一般、直銷、電子購物、郵購）等。相關消費者對各商標熟悉之程度。系
    爭商標之申請人是否善意。（經濟部智慧財產局九十三年四月二十八日經授智字
    第０九三二００三０三五─０號公告；同年五月一日施行「混淆誤認之虞」審查
    基準、曾陳明汝博士著商標法原理第四百二十頁至四百二十三頁、第四百三十九
    頁參照），但查，公訴人就前揭判斷「有致相關消費者混淆之虞」之重要因素均
    未能舉證證明，故被告被訴前揭之犯行，應屬不能證明，被告所辯，尚可採信。
    此外，復查無其他積極證據足以證明被告有何前揭犯行，應為無罪之諭知。
據上論斷，應依刑事訴訟法第三百零一條第一項，判決如主文。
本案經檢察官甲○到庭執行職務。
中      華      民國      九十四      年      二      月    一    日
                                  臺灣臺南地方法院刑事第七庭
                                      審判長法  官  蘇義洲
                                            法  官  徐文瑞
                                            法  官  朱中和
右正本證明與原本無異。
如不服本判決，應於判決送達後十日內，向本院提出上訴狀。（應附繕本）
                                            書記官  陳著振
中      華      民      國      九十四      年      二      月    二    日
